【裁判字號】    97,易,3459
【裁判日期】    980525
【裁判案由】    詐欺
【裁判全文】
臺灣板橋地方法院刑事判決              97年度易字第3459號
公  訴  人  臺灣板橋地方法院檢察署檢察官
被      告  乙○○
                  （現另案於臺灣臺北監獄臺北分監執行中）
上列被告因詐欺案件，經檢察官提起公訴（97年度偵緝字第1999
號），本院判決如下：
   主  文
乙○○幫助意圖為自己不法之所有，以詐術使人將本人之物交付
，處有期徒刑肆月，如易科罰金，以新臺幣壹仟元折算壹日。
    事  實
一、乙○○預見提供金融機構帳戶之存摺、提款卡、密碼予他人
    使用，足以幫助他人提領獲取詐欺犯罪所得之金錢，竟不違
    背其本意，仍基於幫助詐欺之不確定故意，於民國97年3 、
    4 月間之某日，在不詳地點將其所開立之臺灣中小企業銀行
    蘆洲分行帳戶（帳號：00000000000 號，下稱中小企銀帳戶
    ）之存摺、提款卡及密碼，交付予不詳之詐欺集團使用，其
    後該詐欺集團成員隨即基於意圖為自己不法之所有，先後於
    97年4 月5 日14時45分許、同日15時許，分別撥打電話予丙○○、甲○○，均佯稱：伊係東森購物頻道之工作人員，因
    作業疏失導致有重複扣款之情形，必須至自動櫃員機取消分
    期付款云云，致使丙○○、甲○○陷於錯誤，乃依其指示於
    同日15時45分許、同日15時29分許，各自前往位於臺北縣板
    橋市○○路33 2號之郵局自動櫃員機、位於新竹縣三灣鄉○○路310號三灣郵局之自動櫃員機，將新臺幣（下同）1012
    3 元、29983元匯入乙○○所開設之上開中小企銀帳戶內，
    旋即遭提領一空。嗣因丙○○、甲○○發覺被騙，經報警處
    理，始循線查悉上情。
二、案經臺北縣政府警察局蘆洲分局報告臺灣板橋地方法院檢察
    署檢察官偵查起訴
    理  由
壹、證據能力有無之認定
一、按被告以外之人於審判外之言詞或書面陳述，除法律有規定
    者外，不得作為證據。又被告以外之人於審判外之陳述，經
    當事人於審判程序同意作為證據，法院審酌該言詞陳述或書
    面陳述作成時之情況，認為適當者，亦得為證據。當事人、
    代理人或辯護人於法院調查證據時，知有第159條第1項不得
    為證據之情形，而未於言詞辯論終結前聲明異議者，視為有
    前項之同意，刑事訴訟法第159條第1項及第159條之5分別定
    有明文。
二、查被害人丙○○、甲○○於警詢時之陳述，雖不合刑事訴訟
    法第159 條之2 、第159 條之3 有關傳聞法則例外之要件，
    惟公訴人、被告就前開審判外之言詞陳述，均業於本院準備
    程序中及審理時表示對於證據能力沒有意見，同意作為證據
    ，且迄於本案言詞辯論終結前亦未再聲明異議，本院審酌該
    等言詞或書面陳述作成之情況，核無違法取證及證明力明顯
    過低之瑕疵，亦認為以之作為證據為適當，故依上開規定，
    前揭被害人丙○○、甲○○於警詢時之陳述，均具有證據能
    力。
貳、認定本案犯罪事實之證據及理由
一、訊據被告乙○○固不否認確有親自開立該中小企銀帳戶之事
    實，惟矢口否認有何幫助詐欺之犯行，辯稱：伊所有上開帳
    戶存摺及提款卡係放置於機車置物箱內遭竊，並未提供予他
    人使用，伊係於遭竊後5日發現，才去銀行辦理補發，始知
    已被通報為警示帳戶云云。經查：
（一）上開中小企銀帳戶確係由被告乙○○本人親自所開立使用
      一情，除業據其到庭所是認之外，並有臺灣中小企業銀行
      蘆洲分行97年5月19日97蘆洲字第1549790109號函附乙○○帳戶查詢單、歷史事故查詢單及交易明細表附卷可稽，
      足認與事實相符；再者，被害人丙○○、甲○○確有於97
      年4月5日，因遭詐欺集團成員施以詐術，進而各自匯款
      10123元、29983元至被告上開中小企銀帳戶內一節，亦業
      據被害人丙○○、甲○○於警詢時證述明確，並有被害人
      丙○○所提出之郵局自動櫃員機交易明細表影本、臺北縣
      政府警察局板橋派出所受理刑事案件報案三聯單、內政部
      警政署反詐騙案件紀錄表、臺北縣政府警察局板橋分局板
      橋派出所受理詐騙帳戶通報警示簡便格式表以及被害人甲○○所提出之郵局自動櫃員機交易明細表影本、苗栗縣警
      察局頭份分局三灣分駐所受理刑事案件報案三聯單、內政
      部警政署反詐騙諮詢專線紀錄表、受理詐騙帳戶通報警示
      詐騙電話斷話簡便格式表各1張在卷可資佐證，堪信被告
      所有上開中小企銀帳戶確係作為不詳詐欺集團詐騙被害人
      丙○○、甲○○匯款之人頭帳戶所使用，要無疑義。
（二）至被告雖一再辯稱：伊所有該帳戶之存摺、提款卡係放在
      一起在機車置物箱內失竊云云，惟查：被告於警詢時供稱
      ：伊所有該帳戶係作為當時任職的公司轉薪的用途云云，
      嗣於本院準備程序中亦供稱：伊都會將全部薪水匯入該帳
      戶內，再領出來使用及繳房租云云，依上述說法可知，該
      銀行帳戶對被告之重要性，實屬不言可喻，衡情理應置於
      住處內謹慎妥適保管，顯無任意置放於機車置物箱內多日
      以致遭竊，甚或竟不知於何時遭竊之理，如此則被告所辯
      已然違背於一般常情，是否可信，已非無疑。其次，被告
      又改口辯稱：該帳戶係伊單純作為轉房租使用，時間是從
      97年1、2月租三重的房子時開始，帳戶內的錢，係伊領薪
      水後存入，再轉帳給房東，每月1萬1千元云云，惟被告於
      97年1至3月間僅有於97年3月11日存入1萬1千元，以及同
      年3月14日轉帳匯出1萬1千元之交易紀錄一情，有臺灣中
      小企業銀行蘆洲分行98年2月4日98蘆洲字第1549890026
      號函附帳戶交易明細表附卷可參，由是可見被告就實際使
      用上開帳戶之情形，顯然有所保留，尚難加以輕信。再者
      ，被告於警詢時已供承：該帳戶係由伊本人使用等語，此
      後於偵查中始改口供稱：該帳戶通常係伊同居人吳靜雯在
      使用云云，先後說詞已有所反覆，再參諸一般人向金融機
      構申辦之存摺、印章、卡片或密碼應該分開存放，以免他
      人竊取或拾獲後得以輕易盜領存款一情，應為眾所周知之
      一般常識，惟被告嗣於本院審理時竟供稱：伊不知該帳戶
      密碼，密碼是伊女朋友吳靜雯設定的，當日因吳靜雯沒有
      空才叫伊去匯房租，且吳靜雯為怕伊忘記密碼，才把密碼
      寫在紙條上夾在金融卡上面云云，顯有違一般常情，其真
      實性誠然令人質疑。況且，本件被害人丙○○、甲○○遭
      詐騙所匯入款項後，係立即遭人於當日提領殆盡，試問若
      非被告提供其所有中小企銀帳戶存摺、提款卡予詐欺集團
      成員使用，同時告知提款卡密碼，則該詐欺集團成員豈有
      可能輕易將其等所非法騙取之款項，誘使被害人匯入無從
      控管之「他人失竊」帳戶內？凡此均足徵被告上開所辯，
      無非卸責之詞，委不足採信。
（三）又依一般金融機構之作業實務，不論有無資力，任何人均
      可申辦金融帳戶存摺、提款卡使用，且如無正當理由，實
      無使用他人存摺、印章、提款卡之理，而金融存摺、印章
      、提款卡及密碼亦事關個人財產權益之保障，其專有性甚
      高，除非本人或與本人有親密關係者，難認有何理由可自
      由流通使用該存摺、印章、金融卡及密碼，是一般人均有
      妥為保管及防止他人任意使用之認識，縱特殊情況偶需交
      付他人使用，亦必深入瞭解用途及合理性，始予提供，要
      無任意交付予不明人士持有或使用之理；再者，該等專有
      物品如落入不明人士手中，而未加以闡明正常用途，極易
      被利用為與財產有關之犯罪工具，此應為吾人一般生活認
      知上具備之常識，而近年來電視或平面媒體上，常有詐騙
      集團利用金錢收購、租借、蒐集他人所申請之人頭帳戶，
      作為犯罪所得財物匯入款項之相關報導，被告係心智思慮
      成熟之人，依其社會生活經驗及智識程度，對於將帳戶存
      摺等物任意交付他人，可能遭詐騙集團做為犯罪工具使用
      一節，實無諉為不知之理。
（四）準此，則上開中小企銀帳戶確係由被告所親自開立，並交
      付予不詳之詐欺集團使用，且被告對於該帳戶存摺等物可
      能遭詐騙集團做為犯罪工具使用一事，其主觀上至少存有
      不確定之犯意，應甚為顯然，是以本件事證明確，被告犯
      行堪予認定，應予依法論科。
二、按刑法上之幫助犯，係對於犯罪與正犯有共同之認識，而以
    幫助之意思，對於正犯資以助力，而未參與實施犯罪之行為
    者而言（最高法院75年度台上字第1509號、88年度台上字第
    1270號判決參照）。是以，如未參與實施犯罪構成要件之行
    為，而係出於幫助之意思提供助力，即屬幫助犯，而非共同
    正犯。本件被告基於幫助之不確定犯意，提供其所有中小企
    銀帳戶等相關資料予不詳之詐騙集團對被害人丙○○、甲○○進行詐騙行為，致使被害人陷於錯誤，因而匯款至被告所
    提供之上開中小企銀帳戶內，是被告所為係參與詐欺罪構成
    要件以外之行為，且在無證據證明被告係以正犯而非以幫助
    犯之犯意參與犯罪之情形下，應認其所為係幫助犯而非正犯
    行為。是核被告所為，係犯刑法第30條第1 項前段、第339
    條第1 項之幫助詐欺取財罪。其幫助他人遂行詐欺取財之犯
    行，為幫助犯，應依刑法第30條第2 項規定，按正犯之刑減
    輕其刑。爰審酌被告前有妨害風化之前科紀錄，此有臺灣高
    等法院被告前案紀錄表可參，素行不佳，且其提供上開帳戶
    予詐欺集團使用，實際上助長詐騙財產犯罪之風氣，並造成
    許多無辜民眾受騙而受有金錢損失，應為當今社會詐財事件
    發生根源之一，不僅擾亂金融交易往來秩序，且亦因被告提
    供人頭帳戶予他人使用，致使執法人員難以追查該詐騙集團
    之真實身分，復參酌其智識程度、被害人所受損害之金額，
    以及於事發後自始否認犯行，一再飾詞辯解，犯後態度不佳
    等一切情狀，量處如主文所示之刑，並諭知易科罰金之折算
    標準，以資懲儆。
據上論斷，應依刑事訴訟法第299條第1項前段，刑法第339條第1
項、第30條第1 項前段、第2項、第41條第1項前段，刑法施行法
第1條之1，判決如主文。
本案經檢察官黃明絹到庭執行職務。
中    華    民    國    98    年    5     月    25    日
                           刑事第十九庭
                               審判長法  官   汪怡君
                                     法  官   楊筑婷
                                     法  官   楊仲農
上列正本證明與原本無異。
如對本判決不服，應於送達後10日內，向本院提出上訴狀（上訴
狀應記載具體上訴理由並應抄附繕本）告訴人或被害人如對於本
判決不服者，應具備理由請求檢察官上訴，其上訴期間之計算係
以檢察官收受判決正本之日期為準。
                                     書記官   陳香君
中    華    民    國    98    年    5     月    27    日
附錄本判決論罪之法律條文：
中華民國刑法第339條第1項：
意圖為自己或第三人不法之所有，以詐術使人將本人或第三人之
物交付者，處5年以下有期徒刑、拘役或科或併科1千元以下罰金
。


司法院資訊處製作；財團法人民間司法改革基金會備份。
